臺灣高等法院台南分院刑事判決　　　九十三年度上訴字第五二號　Ａ
　　　上　訴　人　台灣雲林地方法院檢察署檢察官
　　　被　　　告　甲　○　○
右上訴人因被告違反毒品危害防制條例案件，不服臺灣雲林地方法院九十二年度訴字
第四六三號中華民國九十二年十一月十九日第一審判決（起訴案號：臺灣雲林地方法
院檢察署九十一年度毒偵字第一二二四號、九十二年度毒偵字第五一三號，及併辦案
號：九十二年度毒偵字第九七三號、九十二年度毒偵字第一二四九號），提起上訴，
本院判決如左：
      主      文
原判決關於施用第壹級毒品及定執行刑部分，均撤銷。
甲○○連續施用第壹級毒品，累犯，處有期徒刑壹年肆月；扣案之注射針筒貳支、夾
鍊袋壹只，均沒收銷毀之。
      事      實
一、甲○○前有竊盜、搶奪、毒品等前科，於民國八十六年間，曾因竊盜、搶奪等案
    件，經法院分別判處有期徒刑一年及八月，合併定應執行刑為有期徒刑一年六月
    ，於八十八年四月十九日執行完畢。又甲○○前因施用第一、二級毒品海洛因及
    安非他命案件，先後二次經觀察、勒戒後，均認無繼續施用毒品之傾向，由臺灣
    雲林地方法院檢察署檢察官分別於八十九年二月十五日、九十一年三月二十七日
    ，以八十九年度毒偵字第九九號、九十一年度毒偵字第三、一八、一八六號為不
    起訴處分確定。詎甲○○仍不知警惕，又基於概括犯意，自九十一年三月二十七
    日受觀察、勒戒出勒戒所後之某日起至九十二年五月十五日止，及九十二年五月
    底某日起至九十二年十月十六日止，連續在雲林縣古坑鄉○○村○鄰○○路二六
    號之一住處等地，將海洛因混合葡萄糖置入針筒內，施打手腕血管之方式，以約
    三、四天吸食海洛因一次之頻率而施用第一級毒品海洛因多次。嗣分別於：
    (一)九十一年十一月二十七日中午十一時二十分，為警持搜索票前往其上開住處搜
    索查獲，扣得注射針筒二支、夾鍊袋一只、葡萄糖一包等物，經採尿送驗發現有
    「嗎啡及甲基安非他命陽性反應」。(二)九十二年三月十六日下午六時三十分，因
    其另涉竊盜案件，為警在同上住處查獲，經採尿送驗呈「嗎啡陽性」反應。(三)臺
    灣雲林地方法院檢察署因偵辦九十一年度毒偵字第一二二四號違反毒品危害防制
    條例案件，甲○○因傳喚不到，命警於九十二年五月十五日拘提到案，同日下午
    四時三十五分訊畢採尿送驗呈「嗎啡陽性」反應，嗣又因涉嫌竊盜案件，於九十
    二年十月十七日解送台灣雲林看守所羈押，當日經驗尿結果，尿液呈「嗎啡陽性
    」反應，而查悉上情。
二、案經雲林縣警察局移送及雲林縣警察局斗南分局報告臺灣雲林地方法院檢察署檢
    察官偵查起訴或移由臺灣雲林地方法院併案審理。
      理      由
一、被告甲○○對於右揭施用毒品海洛因之犯罪事實，業經其於本院審理中坦白承認
    ，又被告於九十一年十一月二十七日、九十二年三月十六日、九十二年五月十五
    日及九十二年十月十七日，經分別採尿送驗結果均呈「嗎啡陽性」反應，且於九
    十一年十一月二十七日所採集之尿液尚呈「甲基安非他命陽性」反應，有雲林縣
    衛生局煙毒尿液檢驗成績書（91.11.27採尿）、國防部憲兵司令部刑事鑑識中心
    九十二年四月十五日（92）宇鑑字第０五一五七號鑑驗通知書、雲林縣衛生局煙
    毒尿液檢驗成績書（92.03.16採尿）、國防部憲兵司令部刑事鑑識中心九十二年
    八月二十日（92）宇鑑字第一一五七九號鑑驗通知書、長榮大學毒研中心九十二
    年六月三日確認報告各一紙、臺灣檢驗科技股份有限公司濫用藥物尿液檢驗報告
    （92.05.15及92、10、17採尿）二紙在卷可稽。另被告於九十一年十一月二十七
    日為警查獲時尚扣得含有毒品海洛因成分之注射針筒二支、夾鍊袋一只，足徵被
    告自白與事實相符。本件事證明確，被告犯行堪以認定。
二、查海洛因為毒品危害防制條例所定之第一級毒品。核被告施用海洛因所為，係犯
    毒品危害防制條例第十條第一項施用第一級毒品罪。被告持有海洛因之低度行為
    ，分別為施用毒品之高度行為所吸收，不另論罪。被告多次施用海洛因之行為，
    時間緊接，罪名相同，顯係基於概括犯意而為之，應依連續犯規定論以一罪，並
    依法加重其刑。查被告前於八十六年間，曾因竊盜、搶奪等案件，經合併定執行
    刑後，於八十八年四月十九日執行完畢，有臺灣高等法院被告全國前案紀錄表一
    份在卷可參，其於五年內，再犯本件有期徒刑以上之罪，為累犯，應依刑法第四
    十七條規定，就被告施用海洛因部分，依規定遞加其刑。台灣雲林地方法院檢察
    署九十二年度毒偵字第一一五二號關於被告自九十二年五月底某日起至同年十月
    十六日止施用第一級毒品海洛因之犯行雖未據起訴，然與起訴部分有連續犯之裁
    判上一罪關係，本院自得併與審判（另九十二年度偵字第九七三號部分，已經檢
    察官於原審法院當庭擴張犯罪事實，自應審理）。末按毒品危害防制條例於九十
    二年七月九日修正公佈，依修正第三十六條規定自公佈後六個月施行，係於九十
    三年一月九日生效，惟該條例第十條第一項條文之罪刑均未修正，自無行為後法
    律有變更的問題，亦無比較新舊法仍應適用該條例第十條第一項論罪科刑；至於
    修正毒品危害防制條例第二十條及第二十三條關於觀察、勒戒及戒治規定，雖有
    修正，且對被告較為不利，不過該條規定僅係同條例第十條規定之起訴條件，該
    條例第十條規定之犯罪要件及刑度，均無變更，亦無比就新舊法問題。另該條例
    第第十八條第一項前段雖已修正，然「查獲之第一、二級毒品」，不問屬於犯人
    與否，均沒收銷毀之，並未修正，只是修正、增列查獲之第三、四級毒品，「無
    正當理由而擅自持有者」，均沒收銷毀之，是第一、二級毒品之沒收銷毀部分，
    形式上雖有變更，但實質上並未修正，亦無比較新舊法問題，此部份應直接引用
    修正後之第十八條第一項前段規定。
三、原審因予論罪科刑，固非無見，惟查，原判決對於台灣雲林地方法院檢察署九十
    二年度毒偵字第九號併辦施用第一級毒品部分，未及審理，尚有違誤，且對於扣
    案含有第一級毒品海洛因成分之注射針筒二支及夾鏈袋一只，未依毒品危害防制
    條例第十八條第一項前段規定，宣告沒收銷毀之，而依刑法第三十八條第一項第
    二款規定，宣告沒收，亦有不當，原判既有上開瑕疵，上訴人即檢察官上訴意旨
    ，認原判決未及審理施用第一級毒品併案部分不當，亦有理由，自應由本院將原
    判決關於施用第一級毒品及定執行刑部分撤銷改判（被告施用第二級毒品部分，
    已經確定在案）。爰審酌被告先後二次送觀察、勒戒後，竟再犯本件之罪，顯無
    悔改之意，及其犯罪之目的、手段、所生危害、犯罪後態度，以及考量施用毒品
    者均有相當程度之成癮性及心理依賴性，其犯罪心態與一般刑事犯罪之本質並不
    相同等一切情狀，各量處如主文第二項所示之刑。又扣案之注射針筒二支與夾鍊
    一只，經送國防部憲兵司令部鑑識中心鑑驗結果為：「注射針筒、夾鍊塑膠袋中
    均含有海洛因成份」，此有上開鑑識中心九十二年六月六日（92）宇鑑字第０七
    八二八號鑑驗通知書一紙在卷可佐（九十一年度毒偵字第一二二四號偵查卷第五
    十七頁），是上開注射針筒二支及夾鍊袋一只均有毒品海洛因成分，已無法分離
    ，只能當成第一級毒品處理，自應依毒品危害防制條例第十八條第一項前段規定
    ，均宣告沒收銷毀之。至於扣案之葡萄糖一包，既非毒品又乏證據證明係被告所
    有供犯罪所用之物，故不予宣告沒收，併此敘明。
四、據上論斷，應依刑事訴訟法第三百六十九條第一項前段、第三百六十四條、第二
    百九十九條第一項前段、修正毒品危害防制條例第十條第一項、第十八條第一項
    前段、刑法第十一條前段、第五十六條、第四十七條，判決如主文。
本案經檢察官劉得鉦到庭執行職務。
中    華    民    國      九十三      年      三      月      二十三    日
                                  臺灣高等法院臺南分院刑事第六庭
                                      審判長法官  蔡    崇    義
                                            法官  董    武    全
                                            法官  宋    明    中
右正本證明與原本無異。
施用第一級毒品部分，當事人如不服本判決，應於判決送達後十日內向本院提出上訴
狀，其未敘述理由者並應於提出上訴狀後十日內向本院補提理由書（應附繕本)。
施用第二級毒品部分，當事人不得上訴。
                                      法院書記官  李    育    儒
中    華    民    國      九十三      年      三      月      二十五    日
參考法條：
毒品危害防制條例第十條
施用第一級毒品者，處六月以上五年以下有期徒刑。
施用第二級毒品者，處三年以下有期徒刑。
